臺灣高雄地方法院刑事裁定　　　　　　　96年度聲判字第16號
聲　請　人　乙○○
代　理　人　許再定律師
被　　　告　丙○○
　　　　　　甲○○
上列聲請人因告訴被告妨害名譽案件，不服臺灣高等法院高雄分
院檢察署檢察長駁回再議之處分（96年度上聲議字第243 號），
聲請交付審判，本院裁定如下：
    主    文
聲請駁回。
    理    由
一、按告訴人不服上級法院檢察署檢察長或檢察總長認再議為無
    理由而駁回之處分者，得於接受處分書後10日內委任律師提
    出理由狀，向該管第一審法院聲請交付審判。法院認為交付
    審判之聲請不合法或無理由者，應駁回之。刑事訴訟法第25
    8 條之1 、第258 條之3 第2 項前段，分別定有明文。
二、本件聲請人即告訴人乙○○以被告甲○○、丙○○涉犯妨害
    名譽罪嫌，向臺灣高雄地方法院檢察署檢察官提出告訴，經
    該檢察署檢察官以95年度調偵字第1079號為不起訴處分後，
    聲請人不服，聲請再議，亦經臺灣高等法院高雄分院檢察署
    檢察長於民國96年2 月9 日以96年度上聲議字第243 號以再
    議為無理由，而駁回再議。聲請人乃於96年2 月16日收受上
    開再議駁回處分書，並於同年月16日委任律師為代理人向本
    院聲請交付審判等情，有上揭不起訴處分書、再議駁回處分
    書、送達證書及刑事交付審判聲請狀附卷可稽，是其聲請應
    屬合法，合先敘明。
三、又聲請人聲請交付審判意旨略以：
  (一)被告甲○○與聲請人乙○○及冠繁貿易股份有限公司（下稱
    冠繁公司）3 人與米禾公司訂立之聯合經營合約書已經解約
    ，且被告亦明知冠繁公司並未取得英國Tetrosyl公司總代理
    權，是其並無依據得以主觀上認其係蓮花機油在台灣北部地
    區「唯一總代理商」。則對於聲請人在雅虎奇摩拍賣網站所
    發表之「本站是北部地區油品經銷商，由於景氣低迷、本站
    的營運不佳、嚴重的財務危機，及現金調度方面也負債累累
    」等語，應無從認定係針對其公司惡意攻擊。且聲請人張貼
    之「本站」，依現代人之常識可知悉係指該網站而言，則被
    告辯稱所謂「本站」是指北部地區油品經銷商、被告甲○○
    之公司云云，應不足採信。
  (二)訴外人侯盈年是下單之買家而非賣家，其在網路上下單購買
    蓮花機油，並未曾寫信給被告甲○○或丙○○，則可見丙○○所發表之誹謗文章，並非寫予侯盈年之「回信」，該文章
    係基於誹謗聲請人之犯意而惡意中傷，破壞聲請人與侯盈年
    之交易。被告2 人依侯盈年網路上下單之帳號，向之發信誹
    謗聲請人，致侯盈年向聲請人中止機油之交易，且被告必然
    預期侯盈年會將誹謗之內容轉寄聲請人，以達到破壞交易之
    目的，故侯盈年轉寄誹謗內容之行為，應為被告等所得預期
    之。原處分書所稱被告2 人無從預期，顯有錯誤。
  (三)被告並非於YAHOO 拍賣聲明啟事公布誹謗「treeman3388 」
    帳號，而是在YAHOO 拍賣網站討論區公然指摘告訴人treema
    n3388 為「那位詐騙集團賣家」、「賣假油，當然隨便賣隨
    便賺」，並加以不實指摘聲請人「偽造文書」，其主觀上有
    散布於眾之意圖及惡意詆毀之犯意甚為明確；雖其事後將「
    treeman3388 」改為「terrmanx3x8x」，仍難謂其無散布於
    眾及詆毀之意圖，且對於聲請人之傷害已造成，無法挽回。
    況若見過聲請人「treeman3388 」帳號之不特定人，見到被
    告改成「terrmanx3x8x」，仍會知悉所指即為「treeman338
    8 」，則對聲請人之傷害顯係持續而無法挽回等語。
四、按新修正刑事訴訟法第258 條之1 規定告訴人得向法院聲請
    交付審判，係新增對於檢察官不起訴或緩起訴裁量權制衡之
    一種外部監督機制，法院僅就檢察官所為不起訴或緩起訴之
    處分是否正確加以審查，以防止檢察機關濫權，惟法院並非
    檢察官之延伸，法院亦不負擔偵查之作為。依此立法精神，
    同法第258 條第3 項規定法院審查聲請交付審判案件時「得
    為必要之調查」，其調查證據之範圍，自應以偵查中曾發現
    之證據為限；而同法第260 條對於不起訴處分已確定或緩起
    訴處分期滿未經撤銷者，因發現新事實、新證據者得再行起
    訴之規定，其立法理由說明該條所謂不起訴處分已確定者，
    包括「聲請法院交付審判復經駁回者」之情形在內，是前述
    「得為必要之調查」，其調查證據範圍，更以偵查中曾顯現
    之證據為限，不得就聲請人新提出之證據再為調查，亦不可
    蒐集偵查卷以外之證據。且法院裁定交付審判，即如同檢察
    官提起公訴使案件進入審判程序，是法院裁定交付審判之前
    提，必須偵查卷內所存證據已符合刑事訴訟法第251 條第1
    項規定，檢察官應提起公訴之情形，否則，法院應依同法第
    258條之3 第2 項前段規定，以聲請無理由裁定駁回。
五、經查：
  (一)原檢察官偵查結果略以：1.聲請人（原偵查程序係告訴人兼
    被告）乙○○於94年6 月28日已取得英國TETROSYL公司原廠
    國外授權，故其有權在臺灣各地包括網路上，藉由不同的行
    銷名詞、手法以銷售所代理之蓮花機油；2.被告甲○○認其
    為蓮花機油在臺灣北部地區唯一總代理商，有92年6 月1 日
    與被告乙○○等人所簽訂之聯合經營合約書1 份在卷可稽，
    是其誤認聲請人在雅虎奇摩拍賣網站所發表「本站是北部地
    區油品經銷商，由於景氣低迷、本站的營運不佳、嚴重的財
    務危機，及現金調度方面也負債累累」等語，係針對其公司
    而要求被告丙○○回信指稱聲請人涉及偽造文書、散播不當
    言論、妨害名譽及販賣假油等情事，顯係由於不知聲請人已
    取得臺灣各地區之代理權所致，是被告甲○○、丙○○2 人
    應無誹謗他人之故意；3.且被告丙○○所發表之上開文章，
    亦僅是回信給賣家侯盈年（帳號anihou6@ yahoo.com.tw）
    ，難認有散布於眾之意圖及故意，有被告丙○○與賣家侯盈
    年之電子郵件內容1 份在卷可查，此部分係否出於惡意所為
    ，已乏證據證明；4.是難僅憑聲請人乙○○之片面指訴，遽
    認被告甲○○、丙○○2 人確有妨害名譽之犯行，逕以刑法
    罪責相繩，因認被告2 人罪嫌不足，予以不起訴處分等語。
  (二)駁回再議意旨略以：1.被告甲○○與聲請人乙○○及冠繁公
    司3 人，與米禾公司訂立之聯合經營合約書已於93年8 月12
    日簽訂聯合經營合約解約書，然被告甲○○於94年6 月1日
    又與冠繁公司簽訂共同經銷合約書，有該合約書在卷足參，
    是被告甲○○認其為蓮花機油在臺灣北部地區唯一總代理商
    等語，非無可能。基此，被告甲○○認為聲請人在雅虎奇摩
    拍賣網站所發表「本站是北部地區油品經銷商，由於景氣低
    迷、本站的營運不佳、嚴重的財務危機，及現金調度方面也
    負債累累」等語，係針對其公司惡意攻擊，而商請被告丙○○回信，尚符商情。2.徵之丙○○所發表之上開文章，亦僅
    是回信給賣家侯盈年，侯盈年將回信內容轉寄予聲請人，已
    非被告2 人所得預期。又被告於YAHOO 拍賣聲明啟事已將「
    treeman3388 」改為「terrmanx3x8x」等情，難認被告主觀
    上有散布於眾之意圖，或針對聲請人惡意詆毀之犯意。3.本
    件查無積極事證足以證明被告2 人涉有聲請人指訴之妨害名
    譽事實，聲請人並未另舉出具體證據足供檢察官調查，原不
    起訴處分，核無不合等語。
  (三)聲請人雖以前揭情詞聲請交付審判，惟查：
    1.聲請人本件聲請交付審判所提出證據資料（被告於95年4
      月17日至5 月6 日、同年4 月28日至5 月6 日所刊登拍賣
      蓮花機油廣告正本各1 份），俱已經在前偵查程序提出，
      且經原偵查及再議檢察官調查斟酌完畢，而為原不起訴處
      分、再議駁回處分，並無違背經驗法則、論理法則之情事
      ，核無不合。
    2.聲請人聲請意旨所稱「被告2 人依侯盈年網路上下單之帳
      號，向之發信誹謗聲請人，致侯盈年向聲請人中止機油之
      交易，且被告必然預期侯盈年會將誹謗之內容轉寄聲請人
      ，以達到破壞交易之目的，故侯盈年轉寄誹謗內容之行為
      ，應為被告等所得預期之」云云，尚屬臆測，並無具體證
      據足以證明。
    3.又依原再議駁回處分書所認「徵之被告於YAHOO 拍賣聲明
      啟事已將帳號『treeman3388 』改為『terrmanx3x8x』等
      情，難認被告主觀上有散布於眾之意圖，或針對聲請人惡
      意詆毀之犯意」等語，此項認定並未踰越一般法律上證據
      判斷原則，以及一般國民所具有法律觀感。
    4.復以被告2 人僅按帳號『treeman3388 』回信給賣家侯盈
      年，侯盈年將回信內容轉寄予聲請人而已，本件聲請人聲
      請意旨以「被告2 人加以不實指摘聲請人「偽造文書」，
      其主觀上有散布於眾之意圖及惡意詆毀之犯意」云云，尚
      屬無據，無從證明。
六、綜上所述，本件聲請人所具告訴及再議理由，既均經原偵查
    檢察官所為之不起訴處分及臺灣高等法院高雄分院檢察署檢
    察長所為再議駁回之處分詳為斟酌，並無聲請人所指摘不利
    被告之妨害名譽事證未經詳為調查或斟酌之情事，其採證與
    認事用法，又無違背經驗法則、論理法則與證據法則之處，
    原處分及再議駁回之處分自無不合。至聲請人另執前詞，認
    被告涉犯妨害名譽罪嫌，檢察官調查認定顯有違誤云云，聲
    請交付審判，指摘原不起訴處分及再議駁回處分之理由不當
    ，惟其未能提出原偵查卷內所有之確切證據供本院調查參酌
    ，以推翻原不起訴處分及再議駁回處分之理由，本件交付審
    判之聲請為無理由，應予駁回。
七、依刑事訴訟法第258 條之3 第2 項前段，裁定如主文。
中　　華　　民　　國　　96　　年　　6 　　月　　25　　日
                刑事第二庭    審判長法　官  邱永貴
                                    法　官  何佩陵
                                    法  官  李昆南
上開正本證明與原本相符。
本件不得抗告。
中　　華　　民　　國　　96　　年　　6 　　月　　25　　日
                                    書記官  黃美玲
